【裁判字號】    97,訴,2122
【裁判日期】    980306
【裁判案由】    違反槍砲彈藥刀械管制條例
【裁判全文】
臺灣臺北地方法院刑事判決              97年度訴字第2122號
公  訴  人  臺灣臺北地方法院檢察署檢察官
被      告  甲○○
選任辯護人  王玫珺律師
            林佳薇律師
            薛松雨律師
上列被告因違反槍砲彈藥刀械管制條例案件，經檢察官提起公訴
（97年度偵字第20541號），本院判決如下：
    主    文
甲○○未經許可持有手槍，累犯，處有期徒刑參年拾月，併科罰
金新臺幣壹拾萬元，罰金如易服勞役，以新臺幣壹仟元折算壹日
。扣案之德國SIG SAUER廠P228型之口徑9mm制式半自動手槍（含
彈匣貳個，槍枝管制編號0000000000）壹把，及直徑9mm制式子
彈壹拾肆顆均沒收。
    事    實
一、甲○○於民國88年間因違反槍砲彈藥刀械管制條例及恐嚇案
    件，經臺灣高等法院以89年度上訴字第2837號判決分別判處
    有期徒刑1年8月、4月，合併定應執行刑有期徒刑1年10月確
    定，甫於94年7 月27日縮短刑期執行完畢，而於翌日出監。
    竟仍不知悔悟，甲○○明知具有殺傷力之制式槍、彈，分別
    係屬槍砲彈藥刀械管制條例第4條第1項第1款及第2款之槍砲
    及彈藥，非經主管機關許可均不得持有之，竟因從事地下室
    基礎工程，工地常遭不明人士騷擾而為防身之用，於94年8
    月中旬，以新台幣25萬元之代價，向乙○○（綽號「大胖興
    」，已於96年12月28日死亡）購買德國SIG SAUER廠P228 型
    之口徑9mm制式半自動手槍乙支及口徑9mm制式子彈21顆（起
    訴書誤載為11顆）而持有之，後置放於所駕駛之車牌號碼09
    77－EL號自用小客車副駕駛座下方手提包內，嗣甲○○駕駛
    上開車輛，於97年9月8日1 時20分許，駛經台北市松山區市
    ○○道、復興南路口時，在臺北市政府警察局松山分局小隊
    長廖興文、員警黃超偉及曹永生執行交通稽查勤務而攔查時
    ，在員警均未發覺前，甲○○自首出示上開槍彈，並願接受
    裁判，因而查獲本案。
二、案經台北市政府警察局松山分局報告台灣台北地方法院檢察
    署檢察官偵查起訴。
    理    由
壹、證據能力之判斷：
一、按依刑事訴訟法第198條及第208條之規定，偵查中有關鑑定
    人之選任及鑑定機關之囑託，應由檢察官為之，但為因應實
    務之現實需求，對於司法警察機關調查中之案件，或有量大
    或急迫之情形，如檢察官針對該類案件之性質認為當然有鑑
    定之必要者，基於檢察一體之原則，有概括選任鑑定機關之
    必要。復按鑑定人應於鑑定前具結，其結文內應記載必為公
    正誠實之鑑定等語，然囑託機關鑑定，並無必須命實際為鑑
    定之人為具結之明文，此觀刑事訴訟法第208條第1項已排除
    準用同法第202條之規定自明。
二、查內政部警政署刑事警察局（以下簡稱「刑事警察局」）係
    經臺灣高等法院檢察署檢察長概括選任之槍彈有無殺傷力鑑
    定之鑑定機關，本件扣案之槍枝證物由臺北市政府警察局松
    山分局於案件未移送檢察官偵查前之調查犯罪階段，先行送
    請刑事警察局實施鑑定有無殺傷力，基於檢察一體原則，該
    鑑定機關亦應視同受承辦檢察官所選任或囑託而執行鑑定業
    務，故上開槍彈鑑定書乃刑事訴訟法第206條所定之鑑定人
    書面報告，屬傳聞證據法則之例外，應具有證據能力（最高
    法院96年度台上第5298號判決意旨可資參照）。是本件卷附
    之刑事警察局97年10月16日刑鑑字第0970137348號槍彈鑑定
    書具有證據能力，另就本判決下列所引用之證據，公訴人、
    被告陳忠男及其辯護人均同意作為證據，本院審酌該等證據
    作成之情況亦無違法或不當情事，因而認為適當，故依刑事
    訴訟法第159條之5第1 項規定，下列各證據均具備證據能力
    而得作為證據，合先敘明。
貳、認定犯罪事實之證據及理由：
一、訊據被告甲○○對於上開違反槍砲彈藥刀械管制條例之事實
    於偵查中及本院審理時自白不諱（偵查卷第42頁、本院卷(二)
    第24至25頁），且有卷附扣押筆錄、扣押物品目錄表各一份
    及贓證物照片1張為憑（偵查卷第21至30頁）。扣案槍彈經
    臺北市政府警察局初步檢視結果認「槍枝大部結構完整、槍
    管暢通、槍枝具擊發機構，並可發揮功能」等情形，亦有該
    局出具槍枝初步檢視報告表暨照片6張附卷為證（偵查卷第
    31至33頁）。另扣案之手槍1把（含彈匣2個）及子彈21顆，
    經送刑事警察局以性能檢驗法、試射法、電解腐蝕法、比對
    顯微鏡比對法等方法鑑定結果：「送鑑手槍1支（含2彈匣，
    槍枝管制編號0000000000），認係口徑9 mm制式半自動手槍
    為德國SIG SAUER廠P228型，槍號遭磨滅，經以電解腐蝕法
    重現結果，因磨滅過深無法重現，槍管內具陸條右旋來復線
    ，擊發功能正常，可供擊發同口徑制式子彈使用，認具殺傷
    力。送鑑子彈21顆，認均係口徑9mm制式子彈，採樣7顆試射
    ，可擊發，認均具殺傷力。」等語綦詳，有卷附刑事警察局
    97年10月16 日刑鑑字第0970137348號槍彈鑑定書一份為憑
    （見偵查卷第47至52頁）。
二、就本案查獲經過，業經證人即臺北市政府警察局松山分局員
    警黃超偉於本院審理中具結證稱：「97年9月8日凌晨1 時20
    分時，在臺北市市○○道與復興南路口執行路檢及交通稽查
    的勤務，我看到被告開1部車牌號碼0977-ＥＬ號自用小客車
    ，剛好駕車遇到紅燈停車時，我看到駕駛人是中年人且有刺
    青，我就請他拿出駕駛執照，被告只拿出行車執照，沒有拿
    出駕駛執照，我就請他靠邊要檢查他的駕照，被告要求我不
    要開無照駕駛罰單，我說那要他主動打開車同意我檢查他車
    子內有沒有違禁品，被告同意就打開後行李廂給我看，看完
    後行李廂後我們就看車內，都沒有違禁品，後來打開右前座
    置物盒，裡面有一堆雜物，沒有違禁品，看完後，我看到右
    前座的腳踏板上放了2個手提包，其中1個我看過，另外1 個
    被告面有難色坦承裡面有「鐵仔」（台語發音），即黑道行
    話的槍枝，我問被告可否打開？被告同意，打開裡面有用牛
    皮紙袋裝槍枝，槍枝1支、彈夾2個、子彈21發，子彈都放在
    彈夾裡面，1個彈夾裝11發，1個彈夾裝10發，其中1 個彈夾
    已經裝在槍枝裡面了，我告訴被告違反槍砲彈藥刀械管制條
    例且為現行犯，我告知他訴訟法上的權利，就依法把他逮捕
    ，被告態度很誠懇，並說願意依法接受司法裁判，我就向我
    們勤務中心回報，帶回偵辦。」等語，核與本案同時查獲之
    員警曹永生到庭具結證稱之情節相符（見本院卷(二)第22至23
    頁）。可知，本案查獲員警原本針對被告執行交通稽查勤務
    ，因被告主動告知持有槍彈，始遭員警查獲本案，因認被告
    符合刑法第62條之自首要件。
三、小結，本案被告無故持有槍彈之犯行，事證已臻明確，被告
    犯行自應依法論罪科刑。
貳、論罪科刑之理由：
一、按槍砲彈藥刀械管制條例所規定之持有行為，其持有之繼續
    ，為行為之繼續，而非狀態之繼續；亦即一經持有該條例所
    規定之槍砲、彈藥或刀械，其犯罪即已成立，但其完結須繼
    續至持有行為終了時為止（最高法院90年度台非字第21號判
    決參照）。核被告所為，係犯槍砲彈藥刀械管制條例第7 條
    第4項持有手槍罪及同條例第12條第4項之持有子彈罪。被告
    以一行為，同時觸犯上述2罪，應依刑法第55條想像競合規
    定從一重之持有手槍罪處斷。又槍砲彈藥刀械管制條例於97
    年11月26日修正公布，增訂第7條第5項，而本案適用之第7
    條第4項則未予修正，故無須為新舊法比較，附此敘明。
二、被告係因員警執行交通稽查時，主動告知其車上包有槍彈，
    並自願自行取出其持有全部之手槍1 把，子彈21顆交予員警
    ，乃屬自首持有槍彈犯行，並報繳其持有之全部槍枝而接受
    裁判。又按刑法第62條規定「對於未發覺之罪自首而受裁判
    者，減輕其刑。但有特別規定者，依其規定」，而槍砲彈藥
    刀械管制條例第18條第1 項前段規定「犯本條例之罪自首，
    並報繳其持有之全部槍砲、彈藥、刀械者，減輕或免除其刑
    」，按槍砲彈藥刀械管制條例既為刑法之特別法，該條例第
    18條第1 項前段規定即為刑法第62條但書所示之特別規定，
    自應優先適用（最高法院91年台上字第615 號判決意旨參照
    ），故應依槍砲彈藥刀械管制條例第18條第1 項前段規定，
    減輕被告之刑。查被告於88年間因違反槍砲彈藥刀械管制條
    例及恐嚇案件，經臺灣高等法院以89年度上訴字第2837號判
    決分別判處有期徒刑1年8月、4 月，合併定應執行刑有期徒
    刑1年10月確定，甫於94年7月27日縮短刑期執行完畢，而於
    翌日出監等情，有台灣高等法院被告前案紀錄表附卷可稽，
    被告前受有期徒刑之執行完畢後，五年以內再故意犯本件有
    期徒刑以上之罪，為累犯，應依刑法第47條之規定，加重其
    刑，並依法先加重後減輕之。爰審酌被告犯罪後坦承犯行之
    態度、持有之槍彈均為制式、殺傷力非輕，及被告持有槍彈
    係因工程遭騷擾而防身之動機等一切情狀，量處如主文所示
    之刑，並就罰金刑部分諭知易服勞役之折算標準。被告雖主
    張依刑法第59條規定酌量減輕其刑，惟本院考慮其將本案槍
    、彈置放車輛上，其中彈匣一個內含10發子彈業已裝在手槍
    中，且被告前已觸犯槍砲彈藥刀械管制條例案件經法院論罪
    科刑執行完畢，被告理應知所警惕，然時隔不到月餘，又購
    買本案槍彈以持有之，縱然為防止工程糾紛，亦不應以無故
    持有槍彈之方式解決，而應尋求正當救濟管道，是以本院不
    予適用刑法第59條規定減輕其刑。
三、扣案之德國SIG SAUER廠P228型之口徑9mm制式半自動手槍乙
    把（含彈匣2個），及送鑑後所餘口徑9mm制式子彈11顆，均
    屬違禁物，應依刑法第38條第1項第1款規定，併予宣告沒收
    。而扣案子彈經內政部警政署刑事警察局鑑定時已試射之7
    發，原雖亦屬違禁物，然皆因已擊發而不具有子彈之完整結
    構，失去其效能，堪認現已不具殺傷力，不予宣告沒收，附
    此敘明。
據上論斷，應依刑事訴訟法第299條第1項前段，槍砲彈藥刀械管
制條例第7條第4項、第12條第4項、第18條第1項前段，刑法第11
條前段、第55條、第47條第1項、第42條第3項、第38條第1項第1
款，判決如主文。
本案經檢察官呂俊儒到庭執行職務。
中    華    民    國    98    年    3     月    6     日
                  刑事第十九庭審判長法  官   施添寶
                                    法  官   吳俊龍
                                    法  官   紀文惠
上正本證明與原本無異。
如不服本判決應於收受送達後10日內向本院提出上訴書狀，並應
敘述具體理由；其未敘述上訴理由者，應於上訴期間屆滿後20日
內向本院補提理由書（均須按他造當事人之人數附繕）「切勿逕
送上級法院」。
                                    書記官   游曉婷
中    華    民    國    98    年    3     月    6     日
附錄本案論罪科刑法條全文：
槍砲彈藥刀械管制條例第7條
未經許可，製造、販賣或運輸火砲、肩射武器、機關鎗、衝鋒槍
、卡柄槍、自動步槍、普通步槍、馬槍、手槍或各類砲彈、炸彈
、爆裂物者，處死刑、無期徒刑或七年以上有期徒刑；處徒刑者
，併科新臺幣三千萬元以下罰金。
未經許可，轉讓、出租或出借前項所列槍砲、彈藥者，處無期徒
刑或五年以上有期徒刑，併科新臺幣一千萬元以下罰金。
意圖供自己或他人犯罪之用，而犯前二項之罪者，處死刑或無期
徒刑；處徒刑者，併科新臺幣五千萬元以下罰金。
未經許可，持有、寄藏或意圖販賣而陳列第一項所列槍砲、彈藥
者，處五年以上有期徒刑，併科新臺幣一千萬元以下罰金。
意圖供自己或他人犯罪之用，以強盜、搶奪、竊盜或其他非法方
法，持有依法執行公務之人所持有之第一項所列槍砲、彈藥者，
得加重其刑至二分之一。
第一項至第三項之未遂犯罰之。
槍砲彈藥刀械管制條例第12條
未經許可，製造、販賣或運輸子彈者，處 1 年以上 7 年以下有
期徒刑，併科新台幣 500 萬元以下罰金。
未經許可，轉讓、出租或出借子彈者，處 6 月以上 5 年以下有
期徒刑，併科新台幣 300 萬元以下罰金。
意圖供自己或他人犯罪之用，而犯前二項之罪者，處 3 年以上
10 年以下有期徒刑，併科新台幣 700 萬元以下罰金。
未經許可，持有、寄藏或意圖販賣而陳列子彈者，處 5 年以下有
期徒刑，併科新台幣 300 萬元以下罰金。
第 1 項至第 3 項之未遂犯罰之。


司法院資訊處製作；財團法人民間司法改革基金會備份。
